【裁判字號】    97,交聲,366
【裁判日期】    970603
【裁判案由】    聲明異議
【裁判全文】
臺灣臺南地方法院交通事件裁定         97年度交聲字第366號
移送機關    交通部公路總局嘉義區監理所臺南監理站
受處分人    甲○○
上列受處分人因違反道路交通管理處罰條例案件，對於交通部公
路總局嘉義區監理所臺南監理站民國九十七年四月二日所為之裁
決處分（處分案號：嘉監南字第裁７４－Ｃ00000000號
）聲明異議，本院裁定如下：
    主  文
異議駁回。
    理  由
一、原處分意旨略以：異議人即受處分人甲○○（下稱異議人）
    於民國九十七年一月三十日九時四十三分許，將車牌號碼６
    ２１７－ＬＲ號自用小客車（下稱６２１７－ＬＲ號車）違
    規停置於臺北縣土城中央路四段五十一號處之消防栓（下稱
    本件消防栓）之前，經臺北縣政府警察局土城分局警員以九
    十七年一月三十日北縣警交字第Ｃ00000000號舉發
    違反道路交通管理事件通知單（下稱本件舉發單通知）逕行
    舉發，並經交通部公路總局嘉義區監理所臺南監理站（下稱
    原處分機關）以上揭違規事實明確，依道路交通管理處罰條
    例第五十六條第一項第三款之規定裁處罰鍰新臺幣（下同）
    九百元（下稱原處分）。
二、聲明異議意旨略以：異議人固曾於上揭時地，將６２１７－
    ＬＲ號車停置於臺北縣土城中央路四段五十一號處之本件消
    防栓之前，惟該路段為新開發用地，非主要道路，且路段劃
    有白色線，並未劃有紅色禁止停車標示，屬於可停車之路段
    ，而上開消防栓附近雜草叢生，且未設置明確之警示標誌，
    雖消防栓附近地上有噴漆註記禁止停車，然其似乎為路人自
    行噴漆所為，並非行政機關所為，又監理站對於異議人之申
    訴回函中，並未提供任何說明，僅強調舉發並無違誤，對於
    舉發單位舉發程序是否合於程序正義問題略而不論，即予以
    裁處，亦有違反比例原則之虞，另外建議增設緩執行制度，
    在相關號誌建置工作完成前，使輕微違規之人民有自新機會
    ，原處分容有不當，爰聲明異議，請求撤銷原處分。
三、按「汽車停車時，應依下列規定：三、機場、車站、碼頭、
    學校、娛樂、展覽、競技、市場或其他公共場所出、入口及
    消防栓之前，不得停車。」、「汽車駕駛人停車時，有下列
    情形之一者，處新臺幣六百元以上一千二百元以下罰鍰：三
    、在機場、車站、碼頭、學校、娛樂、展覽、競技、市場或
    其他公共場所出、入口或消防栓之前停車。」道路交通安全
    規則第一百十二條第一項第二款、道路交通管理處罰條例第
    五十六條第一項第三款分別立有明文，經查：
  (一)異議人於民國九十七年一月三十日九時四十三分許，將６２
    １７－ＬＲ號車停置於本件消防栓之前，經臺北縣政府警察
    局土城分局警員以本件舉發單通知逕行舉發，並經原處分機
    關以上揭違規事實明確，依道路交通管理處罰條例第五十六
    條第一項第三款之規定，以原處分裁處罰鍰九百元等情，有
    本件舉發通知單、原處分各一份，以及臺北縣政府警察局土
    城分局九十七年四月十七日北縣警土交裁字第０九七００一
    三六八四號函附之違規現場採證照片四張在卷可稽（見本院
    卷第十九頁）。
  (二)再按地下式之救火栓（即消防栓），其頂端應置於地面下約
    三十公分，並於附近適當地點設置醒目標誌，救火栓設置標
    準第八條固有規定，然同設置標準第九條關於地上式救火栓
    之設置，則僅有露出地面之高度為八十公分至一百公分，露
    出地面之栓體表面應塗以紅色漆之規定，而無須設置醒目標
    誌之要求，考其原因，當係因地下式救火栓具有隱蔽、不易
    發覺之特性，為便利救災，並使用路人不至於因疏忽而阻擋
    消防栓之使用，而妨礙救火行動之進行，故有於地下式救火
    栓附近設置醒目標誌之必要，而地上式救火栓具有醒目易辨
    識之特性，除設置地點確有遮蔽視線而致該處設置之地上式
    救火栓所在不明之情事外，並無另設醒目標誌之必要。查依
    上開違規機關所附違規現場採證照片，以及異議人提出之在
    前開違規現場所拍攝之相片（見聲明異議狀所附照片一、二
    ），顯示本件消防栓，係豎立於臺北縣土城中央路四段五十
    一號、距離馬路邊緣約二至三公尺處之地上式救火栓，其露
    出地面之栓體表面塗以顯明易辨之紅色漆，該消防栓之附近
    雖見長有雜草，然僅稍微掩蔽消防栓之底座部分，露出地面
    之栓體仍清晰可辨，且在本件消防栓與馬路邊緣之間，並無
    任何樹木或建築等足以遮蔽栓體而致用路人無法觀見該處設
    有本件消防栓之情狀存在，故屬於地上式救火栓之本件消防
    栓，其設置地點並無遮蔽視線導致本件消防栓所在不明之情
    事，並無須另設醒目標誌之必要。
  (三)又消防栓之前，不得停車，為道路交通安全規則第一百十二
    條第一項第三款所明定，異議人係考領有自用小客車駕駛執
    照之人，對此規定自難諉為不知；再道路交通安全規則第一
    百十二條第一項第四款所指不得在設有禁止停車標誌、標線
    之處所停車之規定，與同條第三款不得於消防栓前停車之規
    定，併列規範，可見上開第三款、第四款所定者，乃各自獨
    立規定之禁止停車事項，非指二者須同時存在始生禁止停車
    之規範效力，更況鑒於火災之發生往往難以預期，且發生時
    需立即救助，為免車輛擋住消防栓，造成救災困難、延誤，
    致使生命、財物、公共安全受重大損害，故以法律直接明文
    禁止不得在消防栓之前停車，而無庸予以劃設或設置標線、
    標誌之必要，且縱有所劃設或設置，亦僅具再次提醒、督促
    駕駛人注意之作用而已，尚不因該消防栓之前未設有禁止停
    車之標線或標誌，即可謂該處並非法律所定禁止停車之處所
    ，亦即異議人僅須在本件消防栓之前停車，即已構成違反不
    得在消防栓之前停車之情形，並不因本件消防栓所在之馬路
    有無設有禁止停車標誌、標線，或因當地路段是否為主要或
    次要道路，而有所影響；再者，本件異議人之違法，係因違
    反消防栓之前不得停車之規範，並非因路面上噴有禁止停車
    之字樣而使該路段發生禁止停車之效力所導致，自與地面上
    是否有政府或私人噴示之標示，並無關連可言。是異議人所
    稱本件消防栓之設置，存有相關標誌設置嚴重缺失或不清之
    情形等語，尚無可採。
  (四)從而，本件消防栓係屬栓體表面塗以紅漆之地上式救火栓，
    其設置地點並無遮蔽視線導致本件消防栓所在不明之狀況，
    自無另設警告標誌或設置或禁止停車標誌、標線之必要，異
    議人本應注意不得於本件消防栓之前停車，則異議人既有在
    本件消防栓之前停車，致該當道路交通管理處罰條例第五十
    六條第三款規定之處罰要件，舉發機關據以依該款規定開立
    本件舉發通知單，填載異議人之違規事實及法條依據、違規
    時地，並表明應到案處所、期間及受理機關等事項，對異議
    人逕行舉發，實無何違反程序正義之情形，亦難謂有何與比
    例原則相違可言。至於是否增設緩執行制度，使輕微違規之
    人民有自新機會，則屬立法裁量之問題，自非本院所得審酌
    之範圍。綜上所述，異議人在本件消防栓之前停車之違規事
    實，堪予認定，原處分機關據以依道路交通管理處罰條例第
    五十六條第一項第三款規定，並參酌違反道路交通管理事件
    統一裁罰標準表等相關內容，裁處如原處分所示之處罰，並
    無違誤，本件異議為無理由，應予駁回。
四、據上論斷，應依道路交通案件處理辦法第十九條，裁定如主
    文。
中    華    民    國    97    年    6     月    3     日
                  交通法庭  法  官  陳威龍
以上正本證明與原本無異。
如不服本裁定，應於收受送達後5日內向本院提出抗告狀。（應
附繕本）
                            書記官  鄭吉裕
中    華    民    國    97    年    6     月    3     日


司法院資訊處製作；財團法人民間司法改革基金會備份。
